臺灣高等法院刑事判決　　　　　　　　95年度上易字第2504號
　上　訴　人　臺灣臺北地方法院檢察署檢察官
　上　訴　人
　即　被　告　己○○
　選任辯護人　黃德賢律師
上列上訴人因被告妨害秘密案件，不服臺灣臺北地方法院95年度
易字第717號，中華民國 95年11月17日第一審判決（起訴案號：
臺灣臺北地方法院檢察署 94年度偵字第24193號），提起上訴，
本院判決如下：
    主  文
原判決關於己○○部分撤銷。
己○○無罪。
    理  由
一、公訴意旨略以：戊○○（所涉妨害祕密案件，經原審法院判
    處罪刑確定）係臺北市信義區○○○路○段1之2號3樓「仁愛
    徵信社」之負責人，被告己○○與戊○○共同基於妨害他人
    祕密之犯意聯絡，由戊○○於民國（下同）94年12月2日及4
    日晚間，連續在臺北市○○區○○路 166號、178號及180號
    甲○○、丙○○及乙○○（下稱許榮望等人）之住處前騎樓
    中華電信股份有限公司之室內電話箱內之電話門號00000000
    （甲○○使用）、00000000（丙○○使用）00000000（乙○○使用）線路上裝設錄音機，內裝錄音帶，竊錄甲○○等人
    在電信事業所提供有線系統之通信服務設備上之通信秘密，
    因而無故竊錄甲○○等人之非公開電話談話。得逞後，再由
    戊○○收集在上址所竊錄之錄音帶，在「仁愛徵信社」樓下
    交付被告己○○。嗣於 94年12月7日，戊○○在臺北市○○
    區○○路 182號前之電話箱更換錄音帶時，因形跡可疑，為
    丁○○發覺並報警處理，始查悉上情，因認被告己○○與戊○○共同涉有刑法第 315條之1第2款之無故以錄音竊錄他人
    非公開之談話罪嫌云云。
二、按犯罪事實應依證據認定之，無證據不得認定犯罪事實；又
    不能證明被告犯罪者，應諭知無罪之判決，刑事訴訟法第15
    4條第2項、第301條第1項分別定有明文。而所謂認定犯罪事
    實之證據，係指足以認定被告確有犯罪行為之積極證據而言
    ，該項證據自須適合於被告犯罪事實之認定，始得採為斷罪
    資料，如未能發現相當證據，或證據不足以證明，自不能以
    推測或擬制之方法，以為裁判之基礎。苟積極證據不足為不
    利於被告事實之認定時，即應為有利於被告之認定，更不必
    有何有利之證據。又認定犯罪事實所憑之證據，雖不以直接
    證據為限，間接證據亦包括在內；然而無論直接或間接證據
　　，其為訴訟上之證明，須於通常一般之人均不致有所懷疑，
 　 而得確信其為真實之程度者，始得據為有罪之認定，倘其證
    明尚未達到此一程度，而有合理之懷疑存在時，即難遽採為
    不利於被告之認定（參照最高法院 30年上字第816號、76年
    台上字第4896號、40年臺上字第86號判例）。
三、查本件公訴人據以認定被告己○○涉有刑法無故以錄音竊錄
    他人非公開談話之妨害秘密罪嫌，無非係以告訴人甲○○、
    丙○○及乙○○之指述，同案被告戊○○之供述、錄音帶錄
    音譯文、勘驗筆錄、扣案之錄音機4台、已使用之錄音帶4捲
    、空白錄音帶4捲及目錄表2張等為其主要論據。
四、訊據上訴人即被告己○○固供認係「臺北遷建基地都市更新
    股份有限公司」（設臺北市○○區○○路二五七號）負責人
    ，該公司就「臺北市○○區○○段四小段三八地號等一一八
    筆土地都市更新」所提計畫方案，曾遭部分地主甲○○、乙○○及丙○○等人反對等事實，惟否認有何無故以錄音竊錄
    他人非公開談話之犯行，辯稱：伊不認識戊○○，也沒有委
    託他去竊聽甲○○、乙○○及丙○○等人之電話，是市政府
    辦理公聽會時，戊○○主動跟伊聯絡說可以幫伊說服反對之
    甲○○、乙○○及丙○○等人，但伊拒絕。而伊公司所經手
    之土地更新計畫已經拿到這個標案，甲○○、乙○○及丙○○三人所有之土地只佔其中極小之比例，並不因之影響就該
    土地更新計畫之推動，實無竊聽甲○○、乙○○及丙○○三
    人之必要及實益云云。經查：
(一)同案被告戊○○有於上開時地對告訴人甲○○、乙○○及丙○○三人所有之電話門號00000000（甲○○使用）、000000
  　00（丙○○使用）及00000000（乙○○使用）之線路上裝設
　　錄音機，內裝錄音帶，竊錄其等在電信事業所提供有線系統
  　之通信服務設備上之通信秘密，因而無故竊錄甲○○等人之
    非公開電話談話等情，此據同案被告戊○○於原審法院審理
    時供承不諱在卷，並有扣得之錄音機4台、已使用之錄音帶4
    捲、空白錄音帶4捲及目錄表2張等扣案可稽，而同案被告戊○○並因違反無故以錄音竊錄他人非公開談話之妨害秘密犯
    行，經原審法院判處罪刑確定在案，是告訴人甲○○、乙○○及丙○○三人所有之上開電話門號有於上開時地遭竊錄之
  　情，固堪認定。
(二)同案被告戊○○雖供稱是受被告己○○委託始為上揭竊錄行
    為，惟此為被告己○○所矢口否認，而同案被告戊○○亦未
    能提出何被告委託其為本件竊錄行為之字據，同案被告戊○○且於警詢及偵查中供稱沒有代價，友情幫忙云云，然查戊○○與被告並非熟識，而被告既一再否認有委託戊○○對告
    訴人甲○○等人為竊錄電話通訊內容，同案被告戊○○是否
    可能在毫無代價之條件下，甘冒罹犯刑罰之危險而自行為本
    件違法之竊錄犯行，實非無疑，至同案被告戊○○嗣於原審
    法院審理時及本院審理時雖證稱己○○有先支付伊二萬元云
    云，惟若被告確有委託同案被告戊○○對告訴人甲○○等人
    為電話竊錄行為，衡情理應於委任之際即約定代價，並當面
    先行交付部分款項，又豈有如戊○○於原審法院審理時所供
    被告是叫計程車送過來或是匯過來，伊忘了等語之理（見原
    審卷第 329頁），甚且戊○○於本院審理時改證稱己○○係
    在計程車上交付伊二萬元云云，僅就是否交付代價乙節，即
    先後供述不一，其指述是否屬實，已有可疑，另依同案被告
    戊○○所述已於 94年12月3日晚上將所竊錄之錄音帶交予被
    告，惟亦未自被告查獲何竊錄之錄音帶，至經警於上開時地
    自同案被告戊○○身上扣得記有「松山路 275號鄭代書」、
    「0000000000黃小姐」、「松山路166號00000000」、「180
    號00000000」、「178號00000000號」之字條1紙，被告否認
    係其所書寫，且依該紙張一面載有告訴人等三人之地址及本
    件竊錄電話，另面則記載「松山路 『275』號鄭代書」及「
    0000000000黃小姐」等字樣，其雙面之墨色及筆跡均有不同
    ，顯非同時出於同一人之手筆，此有該字條扣案可稽，而依
    同案被告戊○○所述系爭字條係伊公司人員所記載等語（見
　  原審卷第 329頁），且查其上所載聯絡人地址記載為「松山
    路 『275』號鄭代書」，亦核與被告己○○上揭住處及公司
  　地址不符，是系爭字條顯非被告己○○所寫，亦不足據為被
    告委託同案被告戊○○為本件竊錄行為之憑據。另同案被告
    戊○○雖提出與被告己○○間手機通話內容之錄音帶，以資
    證明被告確有委任其為本件竊錄行為，惟查以同案被告戊○○與被告間之通聯紀錄計有22通（見偵查卷第 96頁至第108
    頁），而同案被告於檢察官偵查時所提出之錄音譯文僅有七
    通，已難洞悉彼等間之確實通話內容，是被告質疑同案被告
    戊○○提出之七通錄音譯文顯係經過剪接拼湊而成，難認具
    有證據能力，自亦不足資為被告不利之證據。又同案被告戊○○與證人丁○○分別於警詢及原審法院審理時供稱彼此互
    不相識，惟查證人丁○○原即為同案被告戊○○所經營仁愛
    徵信社之員工，此據同案被告戊○○及證人丁○○於本院審
    理時供述在卷，證人丁○○且於本院審理時證稱：當天晚上
    七點多，戊○○要伊換錄音帶，伊不換，雙方發生爭執，伊
    就請人去叫警察來說有人偷裝聽電話云云，然證人丁○○竟
    於警詢時證述因發現戊○○在竊錄他人電話，而上前查問，
    並經人報警查獲云云，足見同案被告戊○○及證人丁○○就
    本案何以竊錄告訴人甲○○等人電話內容之情多所掩飾，茲
    查被告己○○經營之「臺北遷建基地都市更新股份有限公司
    」，負責推動臺北市○○區○○段四小段三八地號等一一八
    筆土地之都市更新案，已取得該土地大部分地主之同意，有
    被告提出由地主出具之同意書 125份而經臺灣臺北地方法院
    所屬民間公證人謝孟儒公證之公證書正本乙份在卷可參，而
    本件土地更新案，並經臺北市政府通知臺北市信義區公所將
    系爭土地更新案公開展覽30日在案，另臺北市政府函覆臺北
    市議會函並說明「本案目前係由台北遷建基地都市更新股份
    有限公司依都市更新條例第19條規定擬定都市更新事業計畫
    ，該公司即為該條例規定受土地及合法建築物所有權人委託
    辦理更新之實施者」，此有臺北市政府94年10月25日府都新
    字第09406019600號函、94年12月6日府都新字第0942746800
    0 號函影本各乙紙在卷可參，是被告經營之臺北遷建基地公
    司業就上開土地之更新計畫已取得大部分地主之同意，並因
    而已獲得就系爭土地為都市更新計畫之權利。至告訴人甲○○、乙○○及丙○○三人雖反對該公司所提出之系爭都市更
    新案，惟依被告所提出之「四育里土地面積總表」所示，告
    訴人甲○○、乙○○及丙○○三人所有之土地，僅佔總面積
    之百分之2.22，建物則佔總面積之百分之3.31乙情，此有該
    「四育里土地面積總表」乙份附卷可參，則以系爭土地之更
    新計畫既已取得大部分地主之同意，而僅佔系爭土地少部分
    持份之告訴人等縱有反對該土地之更新，亦不因之影響系爭
    土地更新計畫之實施，被告又有何竊錄告訴人甲○○、乙○○及丙○○等電話內容之必要與實益。是依上所述，同案被
    告戊○○片面指述係受被告委託而為本件竊錄犯行，惟並無
    何積極證據足資證明確與事實相符，自難遽採為被告確有共
    犯本件犯行之不利證據。
(三)至同案被告戊○○與告訴人甲○○、丙○○及乙○○等人雖
    供稱彼此互不相識，惟依同案被告戊○○所使用之電話號碼
　　「0000000000」號行動電話與告訴人甲○○所有
  　之電話號碼「00000000」之電話通聯紀錄所示，告
    訴人甲○○於94年12月3日晚上6時15分53秒以該「0000
    0000」號電話號碼主動撥打給同案被告戊○○上開行動
    電話，通話時間為13秒，有該電話通聯紀錄可參，則同案被
    告戊○○若與告訴人甲○○互不相識，告訴人甲○○又從何
    知悉戊○○之上開行動電話，並於上開時間以電話為聯絡，
    且又何以於同案被告戊○○為竊錄行為前即互為電話聯絡，
    是同案被告戊○○所述與告訴人甲○○等人互不相識，是否
    屬實，已有可疑，而同案被告戊○○所使用之電話號碼「0
    000000000」號行動電話與告訴人丙○○所有之電
　　話號碼「00000000」、告訴人乙○○所有之電話號
  　碼「00000000」及告訴人甲○○所有上開電話，僅
    於94年12月3日，即與告訴人乙○○及甲○○各有9次及12次
    之通聯紀錄，而與告訴人丙○○間亦有 8次之通聯電話，以
    若僅係為竊錄測試，一次接通即可完成，何須如此多次密集
    為之，且其通聯並有多次達10餘秒，有各該電話通聯紀錄在
    卷可參（見偵查卷第94頁起），此實難認屬一般所謂之測試
    ，又依同案被告戊○○於本院審理時證稱甲○○、乙○○及
    丙○○等人電話號碼分別裝設二個電話箱，相距約二十公尺
    云云，而該等電話箱並非設置於觸手可及之處（參見現場拍
    攝之照片），惟依上揭電話通聯紀錄顯示，於 94年12月3日
    18時14分至20時40分止，同案被告戊○○竟能於短短數秒內
    來回奔走放置錄音帶並於不同之電話箱實施測試，另參酌同
    案被告戊○○竟於94年12月7日人群來往頻繁之下午7時30分
    許，前往上開地點更換錄音帶，而不虞遭人查覺其竊錄犯行
    ，亦均豈人疑竇，甚且同案被告戊○○並於94年12 月6日與
    上開紙條並未記載之告訴人乙○○所有電話「000000
    00」號為通聯，是被告所辯戊○○與告訴人甲○○、乙○○及丙○○實屬認識，而為勾串進行本件竊錄行為云云，實
    有令人為合理之懷疑。
(四)至被告己○○固先後於 94年12月2日下午2時21分許、12月3
    日下午 5時17分許、5時31分許、6時43分許，以其所有之「
    0000000000」號行動電話，撥打至同案被告戊○○所有之「0000000000」號行動電話與之聯絡，
    暨同案被告戊○○先後於94年12月3日下午 7時5分、53分、
    55分及9時1分、19分撥打電話予被告己○○，有被告二人所
    使用之「0000000000」及「000000000
    0」號行動電話雙向通聯資料各乙份附卷可參，惟並無確切
    錄音內容以資認定彼等之通話內容，且依被告供稱市政府舉
    辦上開土地之更新計畫公聽會時，戊○○過來跟伊搭訕，說
    他認識告訴人甲○○等人，可以代為說服他們，而要伊給他
    一點好處，但被伊拒絕云云，而查戊○○經營仁愛徵信社，
    經獲知被告經營之公司因負責系爭土地之更新計畫，惟受告
    訴人甲○○等人之反對，而以其得代為說服告訴人甲○○等
    人，因而要求被告委辦此事項，致彼等間因而有多次之電話
    通聯，亦非情理之無，然被告始終否認有委請戊○○處理此
    事項，且查事務之處理恒有不同之方式，非必係以竊聽之方
    式為之，茲依上開所述，告訴人甲○○、丙○○及乙○○等
    人之反對，並不因而影響被告就系爭土地更新計畫之推動及
    權利，被告又有何必要自罹麻煩委請戊○○竊錄告訴人甲○○等人之通話內容（縱知悉告訴人甲○○等人對外之通話內
    容，並非即得以改變渠等之反對立場），是被告與同案被告
    戊○○縱有上揭通聯紀錄，亦非顯與常情有違，且並無何積
    極證據足資證明被告與同案被告戊○○間之通話內容涉及本
    件竊錄告訴人甲○○等人之犯行，自難遽採為被告確有共犯
    本件犯行之不利證據。
　綜上所述，本件並查無何積極證據足資證明被告涉有公訴人指
  述之上揭犯行，被告所辯並無與同案被告戊○○共犯本件以錄
  音竊錄他人非公開談話之犯行云云，應堪採信，被告犯行，尚
  屬不能證明，原審未詳加調查，細心勾稽，遽為被告己○○有
  罪之認定，並予以論罪科刑，自有未洽，是檢察官依告訴人請
  求提起上訴，其上訴意旨認原審量刑過輕，固無理由，惟被告
  己○○執以上訴，則非無理由，原判決關於被告己○○部分既
  有可議，自應由本院就該部分予以撤銷，改判被告己○○無罪
  。
據上論斷，應依刑事訴訟法第369條第1項前段、第364條、第301
條第1項，判決如主文。
本案經檢察官黃全祿到庭執行職務。
中　　華　　民　　國　　96　　年　　5　　月　　18　　日
　　　　　　　　　刑事第五庭    審判長法　官  吳  敦
　　　　　　　　　　　　　　　　　　  法　官  吳啟民
　　　　　　　　　　　　　　　　　　  法　官  張傳栗
以上正本證明與原本無異。
不得上訴。
                                      書記官  李佩真
中　　華　　民　　國　　96　　年　　5 　　月　　18　　日
